臺灣高等法院刑事判決
111年度上易字第704號
上  訴  人  臺灣新竹地方檢察署檢察官
被      告  王忠正


選任辯護人  陳宏兆律師
上列上訴人因被告妨害公務等案件，不服臺灣新竹地方法院111
年度易字第181號，中華民國111年4月13日第一審判決（起訴案
號：臺灣新竹地方檢察署110年度偵字第12987號），提起上訴，
本院判決如下：
    主  文
原判決關於王忠正附條件緩刑宣告部分撤銷。
    事實及理由
一、按民國110年6月16日修正公布、同月18日施行之刑事訴訟法
    第348條規定「（第1項）上訴得對於判決之一部為之。（第
    2項）對於判決之一部上訴者，其有關係之部分，視為亦已
    上訴。但有關係之部分為無罪、免訴或不受理者，不在此限
    。(第3項）上訴得明示僅就判決之刑、沒收或保安處分一部
    為之」。本案係於上開規定修正施行後之111年5月18日繫屬
    本院，有本院收文戳章在卷可稽（見本院卷第3頁），是本
    案上訴之效力及範圍，即應依現行刑事訴訟法第348條之規
    定判斷。又本件被告王忠正未提起上訴，檢察官僅針對原審
    量處之刑度及所為附條件緩刑宣告部分提起上訴（見本院卷
    第19頁至第20頁），故本院逕引用原審認定之事實及論罪為
    基礎（如附件），僅就原審量刑、附條件緩刑宣告部分進行
    審理，合先敘明。
二、檢察官上訴意旨略以：被告雖於審理中坦承犯行，但未與告
    訴人田士和達成和解，亦未向告訴人道歉，原審量處刑度實
    屬過輕，且未具體說明何以被告受本案刑之宣告以暫不執行
    為適當，自難認妥適等語。
三、經查：
  ㈠按量刑之輕重，係屬事實審法院得依職權自由裁量之事項，
    苟已斟酌刑法第57條各款所列情狀，而未逾越法定刑度，不
    得遽指為違法（最高法院72年台上字第6696號判決意旨參照
    ）。且法院對於被告為刑罰裁量時，必須以行為人之罪責為
    依據，而選擇與罪責程度相當之刑罰種類，並確定與罪責程
    度相稱之刑度。縱使基於目的性之考量，認定有犯罪預防之
    必要，而必須加重裁量時，亦僅得在罪責相當性之範圍內加
    重，不宜單純為強調刑罰之威嚇功能，而從重超越罪責程度
    為裁判，務求「罪刑相當」。且在同一犯罪事實與情節，如
    別無其他加重或減輕之原因，下級審量定之刑，亦無過重或
    失輕之不當情形，則上級審法院對下級審法院之職權行使，
    原則上應予尊重（最高法院85年度台上字第2446號判決意旨
    參照）。原審以被告罪證明確，並審酌被告在新竹市警察局
    第三分局所轄中華派出所（下稱中華派出所）內大聲對告訴
    人、吳承富辱罵「俗辣」，毫不尊重國家之執法人員，藐視
    公權力，更視法律於無物，所為實無足取，於開庭訊問被告
    之前，覺得被告行為怎可如此，實在可惡，本當從重量刑，
    惟於訊問被告時，被告坦承犯行，深知己身所為非是，也知
    不管基於什麼樣的動機，都不應該對辛苦執行勤務之員警辱
    稱其等為「俗辣」，如此不僅使員警內心感覺不快，甚至打
    擊員警執法之士氣，更一而再，再而三表示其非常後悔、自
    覺慚愧，對告訴人和中華派出所之同仁都感到非常抱歉等語
    ，信其確已有悔意，兼衡被告為新竹市警友會中華警友站站
    長，平常對社會公益、治安有所貢獻，及被告之生活狀況、
    智識程度、素行等一切情狀後，就被告所為犯行量處拘役50
    日，如易科罰金，以新臺幣（下同）1000元折算1日，已詳
    予斟酌刑法第57條各款所列情形，並具體說明量刑之理由，
    核無逾越法定刑度，或濫用自由裁量權限之違法或不當之情
    事。
  ㈡按宣告緩刑，應就被告有無再犯之虞，及能否由刑罰之宣告
    而策其自新等，加以審酌。又刑事被告如何量定其刑及是否
    宣告緩刑，為求個案裁判之妥當性，法律固賦與法官裁量權
    ，但此項裁量權之行使，並非得以任意或自由為之，仍應受
    一般法律原則之拘束，即必須符合所適用法律授權之目的，
    並受法律秩序之理念、法律感情及慣例等所規範（最高法院
    96年度台上字第5616號判決意旨參照）。被告前未曾因故意
    犯罪受有期徒刑以上刑之宣告，固有本院被告前案紀錄表可
    參，且被告於原審審理期間已坦認犯行，表達對告訴人之歉
    意（見臺灣新竹地方法院111年度易字第181號卷第42頁至第
    44頁）；惟告訴人於原審判決後，具狀陳明「被告迄未向被
    害人道歉及賠償，被告雖犯後坦承犯行，表達後悔，但此係
    向法院為之，並未向被害人道歉並賠償被害人所受損害，難
    認被告於案發後有何積極彌補其犯行」等內容，請求檢察官
    針對原審量刑及附條件緩刑宣告部分提起上訴（見臺灣新竹
    地方檢察署111年度請上字第52號卷第1頁），復於本院審理
    期間之111年6月22日提出刑事附帶民事起訴狀，請求被告回
    復名譽及損害賠償（見本院111年度附民字第492號卷第1頁
    ），顯見被告事實上並未與告訴人達成和解，亦未獲告訴人
    之諒解，兼衡被告倚仗其新竹市警友會中華警友站站長、新
    竹市民防大隊大隊長之身分，酒後直至中華派出所，公然對
    斯時所長即告訴人與在場員警出言侮辱之犯罪態樣，於本院
    審理期間又始終無正當理由未到庭之犯後態度，實難認其於
    原審供承上情確有悔悟之意，亦無從認定其所受刑之宣告有
    暫不執行為適當之情，故本院認不宜對被告為緩刑之宣告。
    原判決未能審酌上情，徒以被告符合刑法第74條第1項第1款
    之形式要件，且被告犯後坦承犯行，堪認具有悔意，即認所
    宣告之刑以暫不執行為適當，而依上開規定諭知緩刑，並依
    刑法第74條第2項第4款規定，命被告於判決確定之日起6個
    月內，向公庫支付6萬元公益金，尚有未恰。檢察官以原審
    量刑過輕為由提起上訴雖屬無據，但以原審諭知附條件緩刑
    不當為由提起上訴，為有理由，自應由本院就原判決關於被
    告附條件緩刑宣告部分予以撤銷。
四、被告經本院合法傳喚，無正當之理由不到庭，爰不待其陳述
    ，為一造辯論判決。
據上論斷，應依刑事訴訟法刑事訴訟法第369條第1項前段、第36
4條、第299條第1項前段、第373條、第371條，判決如主文。
本案經檢察官張瑞玲提起公訴，檢察官黃翊雯提起上訴，檢察官
侯名皇到庭執行職務。
中　　華　　民　　國　　111 　年　　8 　　月　　17　　日
                  刑事第四庭  審判長法　官  陳筱珮
                                    法　官  吳元曜
                                    法　官  羅郁婷
以上正本證明與原本無異。
不得上訴。
                                    書記官  蔡易霖
中　　華　　民　　國　　111 　年　　8 　　月　　17　　日
附錄：本案論罪科刑法條全文
刑法第309條：
公然侮辱人者，處拘役或九千元以下罰金。
以強暴犯前項之罪者，處一年以下有期徒刑、拘役或一萬五千元
以下罰金。
修正前刑法第140條：
於公務員依法執行職務時，當場侮辱或對於其依法執行之職務公
然侮辱者，處六月以下有期徒刑、拘役或三千元以下罰金。
對於公署公然侮辱者，亦同。
附件
臺灣新竹地方法院刑事判決
111年度易字第181號
公訴檢察官　臺灣新竹地方檢察署檢察官
被　　　告　王忠正　男　(民國00年00月0日生)
　　　　　　　　　　身分證統一編號：Z000000000號
　　　　　　　　　　住○○市○○區○○路00巷00○0號
上列被告因妨害公務等案件，經檢察官提起公訴（110年度偵字
第12987號），因被告於準備程序進行中，就被訴事實為有罪之
陳述，經本院告知簡式審判程序意旨，並聽取當事人之意見後，
裁定由受命法官獨任依簡式審判程序審理，判決如下：
    主    文
王忠正犯侮辱公務員罪，處拘役伍拾日，如易科罰金，以新臺幣
壹仟元折算壹日。緩刑貳年，並應於判決確定後陸個月內，向公
庫支付新臺幣陸萬元。
    事實及理由
一、本案犯罪事實及證據，均引用附件檢察官起訴書之記載。另
    補充證據被告王忠正於本院準備程序時之自白。
二、論罪科刑：
　㈠查被告行為後，刑法第140條第1項業於民國111年1月12日修
    正公布，並自同年月14日生效施行，修正前刑法第140條第1
    項規定：「於公務員依法執行職務時，當場侮辱或對於其依
    法執行之職務公然侮辱者，處6月以下有期徒刑、拘役或3,0
    00元以下罰金」，修正後刑法第140條則規定「於公務員依
    法執行職務時，當場侮辱或對於其依法執行之職務公然侮辱
    者，處1年以下有期徒刑、拘役或10萬元以下罰金」（修正
    後原刑法第140條第2項刪除），修正後之刑度顯較修正前為
    重，並未較有利於行為人，應依刑法第2條第1項前段規定，
    適用被告行為時即修正前刑法第140條第1項規定。
　㈡核被告所為，係犯修正前刑法第140條第1項之侮辱公務員罪
    、同法第309條第1項之公然侮辱罪。
　㈢按刑法第140條之侮辱公務員罪，屬妨害國家公務之執行，為
    侵害國家法益，並非侵害個人法益之犯罪，故被告本案對田
    士和、吳承富辱稱「俗辣」之行為，僅侵害一國家法益，應
    論以一侮辱公務員罪。
　㈣被告以一行為觸犯上開公然侮辱罪、修正前侮辱公務員罪，
    為想像競合犯，應依刑法第55條前段規定，從一重之修正前
    侮辱公務員罪處斷。
　㈤爰以行為人之責任為基礎，審酌被告在中華派出所內大聲對
    田士和、吳承富辱罵「俗辣」，毫不尊重國家之執法人員，
    藐視公權力，更視法律於無物，所為實無足取，本院於開庭
    訊問被告之前，覺得被告行為怎可如此，實在可惡，本當從
    重量刑。
　　惟於本院訊問被告時，被告坦承犯行，深知己身所為非是，
    也知不管基於什麼樣的動機，都不應該對辛苦執行勤務之員
    警辱稱其等為「俗辣」，如此不僅使員警內心感覺不快，甚
    至打擊員警執法之士氣。而被告更一而再，再而三表示其非
    常後悔、自覺慚愧，對田士和和中華所之同仁都感到非常抱
    歉等語，本院信其確已有悔意。
　　兼衡被告為新竹市警友會中華站站長，平常對社會公益、治
    安有所貢獻，及被告之生活狀況、智識程度、素行等一切情
    狀後，量處如主文所示之刑，並諭知易科罰金之折算標準。
　　希望往後被告能謹言慎行，勿再衝動觸犯法律，也能繼續為
    社會治安之維護貢獻心力。
　㈥被告前未曾因故意犯罪受有期徒刑以上刑之宣告，有臺灣高
    等法院被告前案紀錄表附卷可參，於犯後已能坦承犯行，堪
    認具有悔意，本院信經此偵審程序及科刑之教訓，當能知所
    警惕而無再犯之虞，且本院考量上已敘及各情後，認與其對
    被告科處刑罰，不如給予被告暫不執行刑之緩刑，一方面提
    醒被告不能再犯或有其他類似行為，另一方面也附帶使被告
    對公庫支付一定金額，作為懲罰，是認被告前開所受宣告之
    刑，以暫不執行為適當，爰依刑法第74條第1項第1款之規定
    ，併予宣告緩刑2年，以啟自新，並於斟酌被告之生活、經
    濟狀況後，併依刑法第74條第2項第4款規定，命被告應於本
    判決確定之日起6個月內，向公庫支付新臺幣6萬元之公益金
    ，以兼顧公允。
據上論斷，應依刑事訴訟法第273條之1第1項、第299條第1項前
段、第310條之2、第454條第2項，判決如主文。
本案經檢察官張瑞玲提起公訴，檢察官黃翊雯到庭執行職務。
中　　華　　民　　國　　111 　年　　4 　　月　　13　　日
                    刑事第四庭  法　官　楊祐庭
以上正本證明與原本無異。
如不服本判決應於收受本判決後20日內向本院提出上訴書狀，上
訴書狀應敘述具體理由。上訴書狀未敘述上訴理由者，應於上訴
期間屆滿後20日內補提理由書狀於本院(均須按他造當事人之人
數附繕本 )「切勿逕送上級法院」。 
中　　華　　民　　國　　111 　年　　4 　　月　　13　　日
                                書記官  陳紀語
附錄本案論罪科刑法條：
刑法第309條：
公然侮辱人者，處拘役或九千元以下罰金。
以強暴犯前項之罪者，處一年以下有期徒刑、拘役或一萬五千元
以下罰金。
修正前刑法第140條：
於公務員依法執行職務時，當場侮辱或對於其依法執行之職務公
然侮辱者，處六月以下有期徒刑、拘役或三千元以下罰金。
對於公署公然侮辱者，亦同。
附件：
臺灣新竹地方檢察署檢察官起訴書
                                    110年度偵字第12987號
　　被　　　告　王忠正　
上列被告因妨害名譽等案件，已經偵查終結，認應提起公訴，茲
將犯罪事實及證據並所犯法條分敘如下：
　　　　犯罪事實
一、王忠正係新竹市警友會中華站站長，基於公然侮辱、侮辱公
    務員之犯意，於民國110年4月7日下午11時59分許至翌(8)日
    上午0時0分許，在新竹市○○區○○路000號之新竹市警察局第
    三分局所轄中華派出所大辦公室內，公然對依法執行職務之
    斯時中華所所長田士和及在場警員稱：「田士和我跟你說，
    所長，副主管，俗辣，我沒有在信你」，以言詞方式侮辱田
    士和、副所長吳承富(未提告訴)。
二、案經田士和告訴偵辦。
　　　　證據並所犯法條
一、證據清單及待證事實：
編號 證據名稱 待證事實 1 被告王忠正於偵訊時之供述 被告王忠正坦承於110年4月7日飲酒後有至中華派出所尋告訴人之事實。 2 證人即告訴人田士和於偵訊時之指證 佐證全部犯罪事實。 3 證人劉育誠於偵訊時之證述 佐證被告於110年4月7日晚間有至中華派出所，且當時告訴人也在大辦公室，被告情緒激動的罵了一些話，主要是針對當時的所長及副所長之事實。 4 證人陳宗元於偵訊時之證述 佐證被告於110年4月7日晚間有至中華派出所，並在大辦公室針對所長罵了一堆，但其忘記罵何語之事實。 6 譯文1份、監視器光碟2片 佐證全部犯罪事實。 
二、核被告王忠正所為，係犯刑法第309條第1項之公然侮辱、修
    正前第140條第1項前段之當場侮辱公務員等罪嫌。被告所犯
    上開2罪間，屬一行為觸犯數罪名之想像競合犯，請從一重
    論處。
三、依刑事訴訟法第251條第1項提起公訴。
　　此　致
臺灣新竹地方法院
中　　華　　民　　國　 111　　年　　 1  　月  　26  　日
　　　　　　　　　　　　　　　檢　察　官　張瑞玲
本件證明與原本無異
中　　華　　民　　國　 111　　年　　 2　  月　  14  　日
                              書  記  官  彭映婷